臺灣臺中地方法院刑事判決　　　　　　　96年度易字第4547號
公　訴　人　臺灣臺中地方法院檢察署檢察官
被　　　告　甲○○
　　　　　　丙○○
上列被告因詐欺案件，經檢察官提起公訴（九十五年度偵字第二
六九九六號、九十六年度偵字第二００二六號），本院判決如下
：
    主    文
甲○○幫助意圖為自己不法之所有，以詐術使人將本人之物交付
，處有期徒刑月，如易科罰金，以新台幣壹仟元折算壹日，減
為有期徒刑壹月又拾伍日，如易科罰金，以新台幣壹仟元折算壹
日。
丙○○無罪。
    犯罪事實
一、甲○○預見一般人使用他人金融機構之帳戶，常與財產犯罪
    具有密切關係，可能利用他人金融機構帳戶作為取得贓款之
    工具及掩飾不法犯行，其雖無提供帳戶幫助他人犯罪之確信
    ，仍以縱若有人持之犯罪亦不違背其本意之幫助犯意，於民
    國（下同）九十五年八月二十三日至同年九月十七日間之某
    日，在不詳地點，將其於九十五年四月二十一日，在臺中縣
    豐原市○○街二一一號三樓之二住處，向不知情之丙○○借
    供職棒簽賭匯款使用之丙○○向台新國際商業銀行大雅分行
    所申設開立第00000000000000號帳戶之存摺、提款卡（包括
    密碼）交予不詳姓名成年人使用。該不詳姓名成年人或所屬
    詐欺集團成員取得甲○○所交付丙○○所有上開銀行帳戶之
    存摺、提款卡（包括密碼）後，即意圖為自己不法之所有，
    於九十五年九月十七日晚上七時四十分許，由其中某不詳姓
    名成年男子撥打電話予丁○○，向丁○○佯稱：渠有約小姐
    出去玩，但未依約前往，要包紅包給小姐才可了事等語，使
    丁○○信以為真而陷於錯誤，遂依該男子指示於同日將新臺
    幣（下同）一千一百七十元匯入丙○○所有上開銀行帳戶，
    該不詳姓名成年人或所屬詐欺集團成員隨即於當日以提款卡
    提領所詐得上開款項。嗣經丁○○察覺有異，始知受騙，並
    報警處理，為警循線查獲。
二、案經臺中縣警察局豐原分局報請臺灣臺中地方法院檢察署檢
    察官偵查及該署檢察官簽分偵查起訴。
    理    由
甲、被告甲○○有罪部分：
一、按被告以外之人於審判外之陳述，雖不符前四條之規定，而
    經當事人於審判程序同意作為證據，法院審酌該言詞陳述或
    書面陳述作成時之情況，認為適當者，亦得為證據。當事人
    、代理人或辯護人於法院調查證據時，知有第一百五十九條
    第一項不得為證據之情形，而未於言詞辯論終結前聲明異議
    者，視為有前項之同意，刑事訴訟法第一百五十九條之五定
    有明文。經查證人即被害人丁○○於警詢時之指述，被告甲○○在本院準備程序中並未爭執其證據能力，且未於本案言
    詞辯論終結前聲明異議，本院審酌證人即被害人丁○○於警
    詢時之指述，係於案發後就其親身經歷之事實所為，且依其
    陳述作成時之情況，並無不適當之情形，依刑事訴訟法第一
    百五十九條之五第二項規定，自有證據能力，合先敘明。
二、訊之被告甲○○固坦承於九十五年四月二十一日，在臺中縣
    豐原市○○街二一一號三樓之二住處，向丙○○借用丙○○
    向台新國際商業銀行大雅分行所申設開立第00000000000000
    號帳戶之存摺、提款卡（包括密碼）以供職棒簽賭匯款使用
    ，然矢口否認有何幫助詐欺取財之犯行，辯稱：伊不曾將丙○○所有上開銀行帳戶之存摺、提款卡（包括密碼）交給他
    人使用，並不知被害人丁○○為何會於九十五年九月十七日
    將一千一百七十元匯到丙○○所有上開銀行帳戶云云。惟查
    丁○○因誤信詐欺集團成員所提供之上開詐騙訊息，以致陷
    於錯誤，而於前揭時間匯款一千一百七十元至丙○○所有上
    開銀行帳戶，該詐欺集團成員隨即於當日以提款卡領出所詐
    得上開款項等情，業據被害人丁○○於警詢時指述綦詳，並
    有被害人丁○○提出之中華郵政公司自動櫃員機交易明細表
    影本一紙及丙○○所有上開銀行帳戶之開戶資料、資金往來
    明細表各一份附卷可稽。且被告既自承向丙○○借用所有上
    開銀行帳戶之存摺、提款卡（包括密碼）以供職棒簽賭匯款
    使用，若被告事後未將丙○○上開銀行帳戶之存摺、提款卡
    （包括密碼）交付並同意不詳姓名成年人使用，則該不詳姓
    名成年人或所屬詐欺集團在未取得丙○○所有上開銀行帳戶
    之存摺、提款卡（包括密碼）並徵得被告同意使用之情況下
    ，豈能指示被害人丁○○匯款至丙○○所有上開銀行帳戶並
    以提款卡領取贓款，實與常情有違。又依卷附丙○○所有上
    開銀行帳戶之資金往來明細表所載，被告於取得丙○○所有
    上開銀行帳戶之存摺、提款卡（包括密碼）後，曾先後於九
    十五年四月二十四日、同年四月二十六日、同年四月二十八
    日由王國基自高雄三信前金分行分別匯款六十五萬七千六百
    元、二十四萬元、二十四萬元，及於同年五月五日由蘇威豪
    自新光銀行左營分行匯款十六萬五千三百元至丙○○所有上
    開銀行帳戶（以上為被告職棒簽賭贏款，由上開二人匯入之
    款項），並於同年八月二十二日由被告本人自台北富邦銀行
    豐原分行轉帳二千元至丙○○所有上開銀行帳戶，惟自同年
    八月二十三日至同年九月十七日之間並無任何存提款項，而
    於同年九月十七日即有十五筆不明款項匯入（包含被害人丁○○匯入之該筆款項）；參以被告曾於九十五年九月十八日
    將其向國泰世華商業銀行豐原分行所申設開立第0000000000
    000號帳戶之存摺、提款卡（包括密碼）等物，交付予自稱
    「吳興國」之成年人及其所屬詐騙集團成員供作向被害人李
    幸臻詐騙一萬元匯款帳戶使用等情，而犯幫助詐欺取財罪，
    業經本院於九十六年七月二日以九十六年度中簡字第五００
    號判處有期徒刑三月並確定，有本院九十六年度中簡字第五
    ００號刑事簡易判決一份附卷可考，益徵被告應係於九十五
    年八月二十三日至同年九月十七日間之某日，在不詳地點，
    將其於九十五年四月二十一日，向丙○○借供職棒簽賭匯款
    使用之丙○○所有上開銀行帳戶之存摺、提款卡（包括密碼
    ）交予不詳姓名成年人使用，應無庸置疑。次查被告係七十
    四年二月十二日出生之成年人，具相當之社會經驗，對不詳
    姓名成年人何以須用丙○○所有上開銀行帳戶，豈能無疑？
    且自政府開放金融機構申請設立以來，金融機構大量增加，
    使一般人申請存款帳戶極為容易、便利，故除非充作犯罪使
    用，一般並無使用他人金融機構帳戶之必要。而坊間新聞媒
    體，對於不肖犯罪集團，經常利用大量取得之金融機構帳戶
    ，作為詐欺或恐嚇取財工具，亦多所報導，被告對此應知之
    甚詳，竟仍將丙○○所有上開銀行帳戶之存摺、提款卡（包
    括密碼），交予不詳姓名成年人使用，該不詳姓名成年人或
    所屬詐欺集團成員果據以作為詐欺取財匯款之工具，被告自
    有幫助該不詳姓名成年人或所屬詐欺集團成員詐欺取財之不
    確定故意。是被告上開所辯，無非事後卸責之詞，不足採信
    ，事證明確，其犯行堪以認定。
三、按刑法上之故意，以行為人對於構成犯罪之事實，均有具體
    確定之認識，並有意使其發生者為確定故意，而行為人對於
    構成犯罪之事實，雖無具體確定之認識，然已預見其發生，
    而其發生不違背其本意者，則為不確定故意。又行為人基於
    幫助他人犯罪之意思，為促成他人犯罪而為犯罪構成要件以
    外之行為，為幫助犯。本件被告甲○○預知不詳姓名成年男
    子可能利用取得丙○○所有上開銀行帳戶作為詐欺取財匯款
    使用，仍將丙○○所有上開銀行帳戶之存摺、提款卡（包括
    密碼），交予不詳姓名成年人使用，該不詳姓名成年人或所
    屬詐欺集團成員嗣據以作為詐欺取財匯款之工具，此既不違
    背被告當初交付存摺、提款卡（包括密碼）之本意，且係參
    與提供取得詐欺取財犯罪所得款項之工具，對此犯行施以助
    力，為詐欺取財罪構成要件以外之行為，應以詐欺取財罪之
    幫助犯論之。核被告甲○○所為，係犯刑法第三十條第一項
    、第三百三十九條第一項之幫助詐欺取財罪。又被告係幫助
    不詳姓名成年人或所屬詐欺集團成員犯詐欺取財罪，為幫助
    犯，應按正犯之刑減輕之。爰審酌被告提供丙○○所有上開
    銀行帳戶予詐騙集團作為詐欺取財之匯款帳戶使用，助長犯
    罪之不良風氣，幫助犯罪者隱匿真實身分，增加檢警犯罪偵
    查之困難性，不肖之徒，則爭相仿效，藉此手段詐財，日益
    猖獗，致使受害民眾不斷增加，若不針對提供人頭帳戶者，
    予以適度之刑罰，顯然無法抑制該類型犯罪之發生，暨被告
    迄未賠償被害人之損害，並兼衡酌被告本身並未實際參與詐
    欺取財之犯行，可責難性較為輕微，與犯後否認犯行，態度
    非佳等一切情狀，量處有期徒刑三月，並諭知易科罰金之折
    算標準，以示懲儆。又被告犯罪時間在九十六年四月二十四
    日以前，查無中華民國九十六年罪犯減刑條例不予減刑之情
    形，應依同條例第二條第一項第三款之規定減其宣告刑二分
    之一，即減為有期徒刑一月又十五日，並諭知易科罰金之折
    算標準。
乙、被告丙○○無罪部分：
一、公訴意旨另以：被告丙○○與甲○○為朋友，被告丙○○明
    知金融帳戶事關存戶之信用及權益，亦可預見無故將金融帳
    戶交予他人使用，極可能係將之作為財產犯罪工具，用於掩
    飾因財產性犯罪所匯入之款項，藉以避免真實身份暴露而遭
    到訴究。且金融帳戶之申請十分簡便，亦無信用問題，一般
    人若有需要均可自己申請，無須借用他人帳戶供己使用。詎
    其二人竟基於共同幫助詐欺取財之犯意聯絡，由被告丙○○
    於九十五年四月二十一日，前往台新國際商業銀行大雅分行
    申辦第00000000000000號帳戶後，立即將該帳戶之存摺、印
    章、提款卡（含密碼）等物，交予甲○○使用。而甲○○取
    得被告丙○○所申辦之上開銀行帳戶後，於不詳地點，再將
    前開被告丙○○之帳戶交予不詳之詐欺犯罪集團，容任該詐
    騙集團將之作為詐財之人頭帳戶使用，以遂行詐欺他人財物
    之犯行。嗣該不詳詐騙集團利用上開帳戶，於九十五年九月
    十七日，以電話向丁○○偽稱其有約小姐出去玩，要其包紅
    包才可以了事，致丁○○陷於錯誤，依指示將一千一百七十
    元匯入被告丙○○所有上開銀行帳戶內，並遭提領一空，始
    知受騙，因認被告丙○○涉犯刑法第三十條第一項、第三百
    三十九條第一項之幫助詐欺取財罪嫌等語。
二、按犯罪事實應依證據認定之，無證據不得認定犯罪事實，刑
    事訴訟法第一百五十四條第二項定有明文；而刑事訴訟法上
    所謂認定犯罪事實之證據，係指足以認定被告確有犯罪行為
    之積極證據而言，該項證據自須適合於被告犯罪事實之認定
    ，始得採為斷罪資料，如未能發現相當確實證據，或證據不
    足以證明，自不能以推測或擬制之方法，以為裁判基礎，最
    高法院二十九年上字第三一０五號、四十年台上字第八六號
    著有判例可資參照。又認定犯罪事實所憑之證據，雖不以直
    接證據為限，間接證據亦包括在內；然而無論直接或間接證
    據，其為訴訟上之證明，須於通常一般之人均不致有所懷疑
    ，而得確信其為真實之程度者，始得據為有罪之認定，倘其
    證明尚未達到此一程度，而有合理之懷疑存在時，即無從為
    有罪之認定，亦有最高法院七十六年台上字第四九八六號判
    例可稽。
三、訊之被告丙○○固坦承其於九十五年四月二十一日向台新國
    際商業銀行大雅分行申設開立第00000000000000號帳戶，並
    於取得該帳戶之存摺、提款卡（包括密碼）後，即於同日，
    在臺中縣豐原市○○街二一一號三樓之二甲○○住處，將所
    有上開帳戶之存摺、提款卡（包括密碼）借予甲○○供職棒
    簽賭匯款等使用，然堅決否認有何幫助詐欺取財之犯行，辯
    稱：伊於國中時即認識甲○○，係很要好朋友，因甲○○向
    伊說其證件放在高雄，要伊申請銀行帳戶借其供職棒簽賭或
    生意往來匯款使用，伊相信甲○○，乃於九十五年四月二十
    一日向台新國際商業銀行大雅分行申請上開帳戶，並於同日
    將所有上開帳戶之存摺、提款卡（包括密碼）交付甲○○使
    用，事後伊有多次向甲○○催討，雖甲○○尚未返還，但曾
    告以不會拿去作壞事，要伊放心，並不知甲○○將伊所有上
    開銀行帳戶之存摺、提款卡（包括密碼）交予不詳姓名成年
    人供作詐欺取財匯款帳戶使用等語。經查甲○○因身上無證
    件不方便申請銀行帳戶，乃要求被告丙○○申請銀行帳戶供
    其職棒簽賭匯款使用，因被告丙○○信任甲○○，遂於九十
    五年四月二十一日向台新國際商業銀行大雅分行申設開立第
    00000000000000號帳戶，於取得上開銀行帳戶之存摺、提款
    卡（包括密碼）後，隨即於當日在臺中縣豐原市○○街二一
    一號三樓之二甲○○住處，將其所有上開銀行帳戶之存摺、
    提款卡（包括密碼）交付甲○○使用等情，此經共同被告甲○○供明在卷。且甲○○於取得被告丙○○所有上開銀行帳
    戶之存摺、提款卡（包括密碼）後，因職棒簽賭贏得款項，
    曾由第三人王國基先後於九十五年四月二十四日、同年四月
    二十六日、同年四月二十八日自高雄三信前金分行分別匯款
    六十五萬七千六百元、二十四萬元、二十四萬元，及由第三
    人蘇威豪於同年五月五日自新光銀行左營分行匯款十六萬五
    千三百元至被告丙○○所有上開銀行帳戶，另甲○○本人曾
    於同年八月二十二日自台北富邦銀行豐原分行轉帳二千元至
    被告丙○○所有上開銀行帳戶等情，亦經共同被告甲○○供
    承在卷，復有被告丙○○所有上開銀行帳戶之資金往來明細
    表一份附卷可查；參以甲○○係於九十五年八月二十三日至
    同年九月十七日間之某日，在不詳地點，將被告丙○○所有
    上開銀行帳戶之存摺、提款卡（包括密碼）交予不詳姓名成
    年人或所屬詐欺集團成員供作向被害人丁○○詐騙一千一百
    七十元匯款帳戶使用，已如上述，顯見甲○○於取得被告丙○○所有上開銀行帳戶之存摺、提款卡（包括密碼）後，確
    曾供職棒簽賭及本人匯款使用四個月之久（即自九十五年四
    月二十一日起至同年八月二十二日止），嗣後始於九十五年
    八月二十三日至同年九月十七日間之某日，再將被告丙○○
    所有上開銀行帳戶之存摺、提款卡（包括密碼）交予不詳姓
    名成年人或所屬詐欺集團成員供作詐欺取財匯款帳戶使用甚
    明，又乏足以證明甲○○曾將被告丙○○所有上開銀行帳戶
    之存摺、提款卡（包括密碼）欲交予不詳姓名成年人使用之
    情告知被告丙○○之事證可佐，自難僅憑被告丙○○於九十
    五年四月二十一日將其所有上開銀行帳戶之存摺、提款卡（
    包括密碼）借予共同被告甲○○供職棒簽賭匯款等使用，即
    遽予推定被告丙○○事後預知共同被告甲○○會將其所有上
    開銀行帳戶之存摺、提款卡（包括密碼）交予不詳姓名成年
    人或所屬詐欺集團成員供作詐欺取財匯款帳戶使用，而具有
    幫助詐欺取財之不確定故意，是被告丙○○辯以不知甲○○
    將伊所有上開銀行帳戶之存摺、提款卡（包括密碼）交予不
    詳姓名成年人供作詐欺取財匯款帳戶使用等語，尚堪採信。
    此外又查無其他積極證據，足資證明被告丙○○有何公訴人
    所指訴之上開幫助詐欺取財犯行，既無證據證明被告丙○○
    犯罪，依法應諭知無罪之判決。
丙、據上論斷，應依刑事訴訟法第二百九十九條第一項前段、第
    三百零一條第一項，刑法第三十條第一項前段、第三百三十
    九條第一項、第三十條第二項、第四十一條第一項前段、刑
    法施行法第一條之一，中華民國九十六年罪犯減刑條例第二
    條第一項第三款、第七條、第九條，判決如主文。
本案經檢察官乙○○到庭執行職務。
中　　華　　民　　國　　96　　年　　11　　月　　29　　日
                  刑事第一庭  審判長法  官　唐光義
                                    法　官  楊萬益
　　　　　　　　　　　　　　　　　　法　官　朱光國
上正本證明與原本無異。
如不服本判決，應於收受送達後10日內向本院提出上訴書狀（應
敘述具體理由並附繕本）。
上訴書狀如未敘述理由，應於上訴期間屆滿後20日內補提理由書
於本院。
                                    書記官  張孝妃
中　　華　　民　　國　　96　　年　　11　　月　　29　　日
附錄論罪科刑法條
刑法第三百三十九第一項：
意圖為自己或第三人不法之所有，以詐術使人將本人或第三人之
物交付者，處五年以下有期徒刑、拘役或科或併科一千元以下罰
金。
